【裁判字號】    95,上訴,3197
【裁判日期】    951110
【裁判案由】    強盜
【裁判全文】
臺灣高等法院刑事判決                95年度上訴字第3197號
上  訴  人  甲○○
即  被  告
選任辯護人  鄭庭壽律師
上列上訴人因強盜案件，不服台灣台北地方法院95年度訴字第63
8號，中華民國95年7月31日第一審判決（起訴案號：台灣台北地
方法院檢察署95年度偵字第7258號），提起上訴，本院判決如下
：
    主  文
上訴駁回。
    事  實
一、甲○○與丁○○（已判刑確定）因缺錢花用而於民國九十五
    年三月九日某時與乙○○（已判刑確定）共同基於意圖為自
    己不法所有之犯意聯絡及行為分擔，由甲○○提供其乾媽丙○○下班時間行經路線及身上金錢放置處等訊息，再由丁○○、乙○○依甲○○提供上開訊息在臺北市○○街一四巷內
    等待丙○○騎車經過，迄於同年月14日凌晨2時許，丙○○
    騎乘輕型機車行經上開地點時，即遭衝出之乙○○以手摀住
    丙○○嘴巴之強暴方式拉下機車，乙○○並續以一手摀住丙○○嘴巴、一手壓住丙○○肩膀之強暴方式將丙○○制服在
    地（丙○○臉部被抓傷1X2公分，未據告訴），至使丙○○
    不能抗拒，再由丁○○下手自丙○○所著長褲右口袋取走丙○○所有之金錢新臺幣（下同）7千元，乙○○、丁○○於
    得手後即逃離現場，並與甲○○將上開所得之金錢朋分花用
    ，嗣因丙○○報警處理始循線查悉上情。
二、案經臺北市政府警察局萬華分局報請臺灣臺北地方法院檢察
    署檢察官偵查起訴。
    理  由
一、訊之上訴人即被告甲○○否認有上揭強盜犯行，辯稱：我只
    是叫丁○○搶奪，並非強盜，我當時也不在場，丙○○只有
    被嗚住嘴巴，沒有被勒住脖子，身體也沒有被壓住，尚未到
    達使被害人不能抗拒之程度，應僅為搶奪罪或恐嚇罪等語，
    惟查：
（一）被告甲○○與同案被告丁○○因缺錢花用，謀議搶其乾媽
      丙○○財物，而於95年3月9日某時再由丁○○找來被告乙○○，三人共同基於意圖為自己不法所有之犯意聯絡及行
      為分擔，由被告甲○○提供其乾媽丙○○下班時間行經路
      線及身上金錢放置處等訊息，因被害人認識被告甲○○，
      甲○○不便出使行搶，便由被告丁○○、乙○○依上開訊
      息在丙○○下班時間行徑路線等待，而於上開時間，丙○○騎乘輕型機車行經上開地點時，即遭衝出之被告乙○○
      以手摀住嘴巴之強暴方式拉下機車，被告乙○○並續以一
      手摀住丙○○嘴巴、一手壓住丙○○肩膀之強暴方式將丙○○制服在地，再由被告丁○○下手自丙○○所著長褲右
      口袋取走丙○○所有之金錢七千元，事後被告分得二千二
      百元等情，為被告甲○○及同案被告丁○○、乙○○所均
      不否認，核與證人丙○○於原審審理中證述情節亦大致相
      同，自堪信上開事實為真實。
（二）至於被告乙○○、丁○○於上開時間、地點為本案行為時
      是否已達使證人丙○○不能抗拒之程度部分，證人丙○○
      於原審審理中到庭結證稱：伊於95年3月14日凌晨2時許騎
      車經過臺北市○○街十四巷時要轉彎時，騎得很慢，附近
      都沒有其他人，突然有兩個人衝出來，一人將伊從機車上
      拉下扳倒在地，摀住伊嘴巴，因為很害怕且怕受傷，伊就
      一直倒在地上以手保護自己的身體，另一人搶伊口袋裡的
      錢，搶了就離開。從伊被拉倒到歹徒搶走錢跑掉歷時約幾
      分鐘，應該在五分鐘內，且在被搶過程中並沒有人勒住伊
      脖子或壓在伊身上，伊也沒有撥開或反抗的動作，因歹徒
      還在搶，所以過程中伊都是一直倒在地上，頭應該有搖動
      ，身體可能有掙扎想要起來，但都沒有爬起來，因為怕爬
      起來會對伊不利，當時應該是不敢反抗等語（見原審卷第
      44、45頁），證人丙○○所述上開情節亦為被告甲○○及
      同案被告丁○○及乙○○所不否認，而由證人丙○○所述
      上開情節以觀，證人丙○○於案發當時係因案發時間為凌
      晨二時許、案發地點並無他人、同案被告丁○○、乙○○
      突然衝出、被告乙○○以手摀嘴巴之方式將其自行進中之
      機車中拉下、被告乙○○續以手摀住其嘴巴、被告丁○○
      下手行搶財物等情而恐懼自身遭受傷害以致倒臥地上不敢
      反抗（臉部仍被抓傷1X2公分，未據告訴），被告丁○○
      、乙○○之行搶手段顯已達至使證人丙○○不能抗拒之程
      度，實難以證人丙○○於遭搶之際未積極反抗即認未達不
      能抗拒之程度。
（三）被告另辯稱：「係教唆丁○○搶奪，丁○○等竟用強盜，
      伊只負搶奪罪責」云云，然查被告係與丁○○因缺錢花用
      ，謀議對其乾媽搶錢，而其乾媽，金錢係放置衣服口袋內
      ，並非揹皮包，當為被告所明知，則丁○○等行搶時，勢
      必用強暴手段始能達其目的，被告不但非教唆，而係共同
      正犯，雖推由他人實行犯行，亦應就全部犯行負其刑責，
      所辯自不足採信。
（四）被告辯護人聲請再詰問被害人丙○○一節，因該被害人已
      於原審詰問甚詳，事實已明，核無再予詰問必要，併此敘
      明。
    綜上所述，被告前開所辯係諉卸刑責之詞，不足採信。本件
    事證業已明確，被告甲○○與丁○○、乙○○三人共犯強盜
    他人財物之犯行，堪以認定。
二、核被告甲○○、丁○○、乙○○所為，均係犯刑法第328條
    第1項之強盜罪（起訴書誤繕為刑法第330條第1項之加重強
    盜罪，已據檢察官於95年5月23日補充理由書變更起訴法條
    為刑法第328條第1項）。被告甲○○與丁○○、乙○○就上
    開犯行有犯意聯絡，並由被告丁○○、乙○○下手為行為分
    擔，為共同正犯。查被告行為時未滿二十歲，因一時缺錢花
    用而共同為本案犯行，而所得款項不多（7千元），亦未造
    成丙○○受有重大傷害，倘處以上開罪名最輕本刑五年有期
    徒刑，猶嫌過重，顯為情輕法重，被告本件犯罪既有前開可
    憫恕之處，爰依修正前刑法第59條之規定，減輕其刑，有期
    徒刑減輕其刑至二分之一。原審因而適用上開法條，審酌被
    告甲○○行為後坦承犯行，並表示悔意，犯後態度良好，而
    被害人丙○○亦於原審到庭表示願意原諒被告，且參酌被告
    之犯罪手段、動機、對於被害人丙○○所生危害等情狀，量
    處有期徒刑2年6月，認事用法及量刑，均無不當。被告上訴
    意旨否認有強盜犯行指摘原判決不當，並求為判處有期徒刑
    2 年以下，並予緩刑，惟查本案之罪名為最輕本刑5年以上
    有期徒刑之罪，原審並已依刑法第59條之規定予以酌減其刑
    ，又無刑法第61條所列情形，自無從再予減輕其刑，其上訴
    為無理由，應予駁回。
據上論斷，應依刑事訴訟法第368條，判決如主文。
本案經檢察官許仲瑩到庭執行職務。
中    華    民    國    95    年    11    月    10    日
                  刑事第六庭    審判長法  官  林堭儀
                                      法  官  郭豫珍
                                      法  官  莊謙崇
以上正本證明與原本無異。
如不服本判決，應於收受送達後十日內向本院提出上訴書狀，其
未敘述上訴之理由者並得於提起上訴後十日內向本院補提理由書
（均須按他造當事人之人數附繕本）。
                                      書記官  林旻弘
中    華    民    國    95    年    11    月    10    日
附錄：本案論罪科刑法條全文
刑法第328條第1項
意圖為自己或第三人不法之所有，以強暴、脅迫、藥劑、催眠術
或他法，至使不能抗拒，而取他人之物或使其交付者，為強盜罪
，處5年以上有期徒刑。


司法院資訊處製作；財團法人民間司法改革基金會備份。
